臺灣基隆地方法院民事判決　　　　　　　 94年度訴字第459號
原　　　告　戊○○○
被　　　告　乙○○
　　　　　　福和客運股份有限公司
法定代理人　丙○○
訴訟代理人　丁○○
被　　　告　甲○○
上列當事人間侵權行為損害賠償事件，本院於中華民國96年3月1
日言詞辯論終結，判決如下：
    主      文
被告乙○○、福和客運股份有限公司應連帶給付原告新臺幣肆萬
柒仟肆佰拾貳元，及被告乙○○自九十五年二月十三日起，被
告福和客運股份有限公司自九十五年一月二十四日起，均至清償
日止，按年息百分之五計算之利息。
原告其餘之訴駁回。
訴訟費用由被告乙○○、福和客運股份有限公司連帶負擔百分之
十，餘由原告負擔。
本判決第一項得假執行；但被告乙○○、福和客運股份有限公司
如以新臺幣肆萬柒仟肆佰拾貳元預供擔保，免為假執行。
原告其餘假執行之聲請駁回。
    事實及理由
壹、程序部分：
一、按訴狀送達後，原告不得將原訴變更或追加他訴，但擴張或
    減縮應受判決事項之聲明者，不在此限，民事訴訟法第255
    條第1項第3款定有明文；本件原告於起訴時請求被告應給付
    原告新臺幣 (下同)592,546元，及均自起訴狀繕本送達被告
    翌日起至清償日止，按年息5％計算之利息；嗣於本院審理
    中，聲明變更上開請求金額為838,238元，核屬應受判決事
    項聲明之擴張，於法並無不合，先予敘明。
二、被告甲○○經合法通知，未於最後言詞辯論期日到場，核無
    民事訴訟法第386條所列各款情形，依民事訴訟法第436條第
    2項、第385條第1項前段之規定，爰准原告之聲請，由其一
    造辯論而為判決。
貳、實體部分：
一、原告起訴主張：
  (一)被告乙○○係被告福和客運股份有限公司（下稱被告福和公
    司）所僱用之司機，從事旅客運送業務，其於民國（下同）
    93年10月20日駕駛車號FT-746號營業用大客車，由基隆市○○區○○路向南往省道方向行駛，同日清晨8時許行經實踐
    路與百一街岔路口之道路，適實踐路南向車道均因施工封閉
    ，借用對向車道行駛，又貿然自左方超越前方由訴外人黃劉
    燕所騎乘之車牌號碼GQH-89 1號重型機車，適有被告甲○○
    駕駛之車號CO-3881號自用小客車，自百一街右轉至實踐路
    ，被告乙○○見狀緊急煞車並向右閃避，即與被告甲○○所
    駕駛之自用小客車發生碰撞，復撞擊右向前方車號GQH-891
    號重型機車，致車號FT-746號營業用大客車上站立之原告因
    重心不穩頭部撞擊鐵杆後跌倒，並因此受有多處挫傷、肌肉
    扭傷及頸椎椎間盤突出等傷害，業經臺灣基隆地方法院檢察
    署檢察官以被告乙○○涉犯業務過失傷害罪予以起訴，又本
    件車禍責任經臺灣省基宜區車輛行車事故鑑定委員會鑑定，
    肇事主因為被告乙○○、肇事次因為被告甲○○，則被告乙○○及被告甲○○係對原告之身體傷害有共同過失不法侵害
    行為，依民法第185條連帶負損害賠償之責。又被告福和公
    司係被告乙○○之僱用人，應依民法第188條連帶負損害賠
    償責任。
  (二)被告等既因前揭過失侵權行為，致原告受有下列損害，原告
    依民法第191條之2、第193條第1項、第195條第2項之規定，
    自得請求被告連帶賠償：
  1.醫療費用部分：原告因上開傷害接受醫療，迄今未癒，仍需
    門診持續追蹤治療，共支出掛號費、診斷費46,430元。
  2.不能工作之損失部分：原告原任職於有根實業有限公司，工
    作內容為包裝、搬運含酒類、化粧品、清潔用品等雜貨，每
    月薪資約20,000元左右，原告因本件車禍受傷，除右上肢痠
    痛不能持續出力搬運貨品外，下肢痠麻及頸痠緊痛更無法久
    站，受傷後即無法工作，迄今仍需門診追縱，自93年10月20
    日起至95年10月底止，共計24個月無法工作，以原告受傷前
    93年1月至9月平均每月薪資20,492元計算，原告工作損失共
    計491,808元。
  3.精神慰撫金部分：原告因車禍受傷，身體及精神飽受折磨、
    痛苦難熬，經常夜不能寐，哀嚎呻吟，迄今仍須定期前往門
    診持續追蹤治療，不知何時可痊癒正常工作，以分擔家計，
    為此請求被告賠償精神慰撫金300,000元。
  (三)對被告抗辯之陳述：
  1.被告徐任盛因本件車禍，經本院94年度交易字第58號刑事判
    決判處被告徐任盛拘役30天在案，被告乙○○卻否認原告因
    本件車禍受有肌肉扭傷之事實，顯有違誠實信用原則。
  2.被告乙○○、被告福和公司雖一再否認原告所提部分診斷證
    明書之真正，惟依原告於本件事故前一日（93年10月19日）
    在基隆市衛生局所作之身體健康檢查報告，原告身體狀況正
    常被告，可見原告確因本件車禍受有診斷書所載之傷害。
  3.原告於本件車禍前之平均月薪約2萬元，被告乙○○為公車
    駕駛，其薪資應倍數於原告，被告福和公司雖謂財務惡化，
    惟其經營大台北地區之公車旅客運送已久，至今營運正常，
    則被告乙○○、福和公司辯稱原告請求之慰撫金以5,000元
    為適當，顯不足取。
  (四)綜上所述，被告乙○○、被告福和公司、甲○○應連帶給付
    原告838,238元，及自起訴狀繕本送達翌日起至清償日止，
    按年息5％計算之利息，並陳明願供擔保，請准予假執行。
二、被告乙○○、福和客運股份有限公司則辯稱：
  (一)本件車禍肇事原因實為被告甲○○駕駛之車輛忽然自百一街
    右轉進入實踐路，此由被告乙○○所駕駛大客車之行車監視
    器可看出被告甲○○之右轉行為，僅為1秒之瞬間，被告乙○○實無法即時反應閃避。而鑑定委員會僅鑑定被告乙○○
    所駕駛之大客車為肇事主要原因，並非述明原告所受挫傷乃
    因本件車禍所致。
  (二)依原告車禍受傷當時經救護車送往臺灣區煤礦業同業公會附
    設臺灣礦工醫院（下稱礦工醫院）治療，依礦工醫院診斷證
    明書所載，原告僅多處挫傷，故原告所提韓家庭醫學科診所
    診斷證明書、蓁禾中醫診所診斷證明書及佑仁聯合診所診斷
    證明書均係私文書，被告等否認其形式及實質真正，且韓家
    庭醫學科診所、蓁禾中醫診所及佑仁聯合診所並非原告車禍
    受傷當時送醫治療之醫院，無法證明原告車禍受傷之傷勢，
    故上開三診所自不能證明原告係因本件車禍受有肌肉扭傷之
    傷害，原告主張因
    本件車禍肌肉扭傷云云，自屬無據。
  (三)原告請求之醫療費用所包含健保已給付部分，應不得主張。
  (四)原告僅受有多處挫傷，並無右上肢酸痛不能持續出力、下肢
    酸麻及頸酸緊痛無法久站，及無法工作之情形，從而原告主
    張因無法工作受有工作損失491,808元，顯屬無據。
  (五)原告既僅受有挫傷，該傷害亦經治療康復，原告身體及精神
    所遭受之痛苦應屬輕微，而被告乙○○僅國中畢業，無任何
    資產，僅以駕駛客運賺取薪資以維生，被告福和公司則因經
    營虧損，公司財務惡化，已無法正常發放員工薪資，僅能給
    付原告慰撫金5,000元。
  (六)並聲明：1.原告之訴駁回。2.如受不利判決，願供擔保，請
    准免予假執行。
三、被告甲○○雖未於最後言詞辯論期日到庭，但據其前到庭所
    為陳述略以：被告車雅秋雖於前揭時地與被告乙○○發生車
    禍，惟其當時車速僅有20至30公里，亦為受害者，並無過失
    等語，並聲明：原告之訴駁回。
四、經查，被告乙○○受僱於被告福和公司擔任大客車司機，於
    93年10月20日8時許，駕駛車號FT-746號營業用大客車，沿
    基隆市○○區○○路向南往省道方向行駛，途經實踐路與百
    一街岔路口之道路，因實踐路南向車道施工封閉，南行車輛
    均須借用對向之一車道行駛，被告乙○○為超越訴外人黃劉
    燕騎乘，同向行駛之車號GQH-891號重型機車，駛入仍保留
    供北向車輛行駛之對向車道，適被告甲○○所駕駛車號CO-3
    881號自用小客車自百一街右轉至實踐路，被告乙○○見狀
    即緊急煞車並向右閃避，致使原告即FT-746號營業用大客車
    之乘客戊○○○受有多處挫傷之事實，為兩造所不爭執，並
    經本院依職權調取本院94年度交易字第58號刑事案卷查核無
    訛，復有基隆市消防局94年3月29日基消指貳字第000416號
    救護證明書、臺灣礦工醫院乙種診斷證明書在卷可稽，自堪
    信為真實。
五、按因故意或過失，不法侵害他人之權利者，負損害賠償責任
    ；汽車、機車或其他非依軌道行駛之動力車輛，在使用中加
    損害於他人者，駕駛人應賠償因此所生之損害；受僱人因執
    行職務，不法侵害他人之權利者，由僱用人與行為人連帶負
    損害賠償責任；不法侵害他人之身體、健康，被害人雖非財
    產上之損害，亦得請求賠償相當之金額；民法第184條第1項
    前段、民法第191條之2前段、第188條第1項前段、第195條
    第1項前段分別定有明文。又按汽車在雙向二車道行駛時，
    均應在遵行車道內行駛；汽車行經彎道、陡坡、狹橋、隧道
    、交岔路口、鐵路平交道、道路修理地段、市區交通頻繁處
    所時，不得超車；道路交通安全規則第97條第1款、第101條
    第1款分別定有明文。原告乙○○於前揭時間行經道路修理
    地段，本應在遵行車道內行駛，並不得超車，其竟為超越訴
    外人黃劉燕騎乘之機車，駛入仍保留供北向車輛行駛之對向
    車道，致與被告甲○○所駕駛自用小客車發生碰撞，原告因
    而受有前述之傷害，則被告乙○○就本件事故之發生，自有
    過失，應負賠償。又被告乙○○既受僱於被告福和公司，且
    於本件車禍發生之係執行旅客運送之職務，被告福和公司就
    原告因本件車禍所受之損害，即應與被告乙○○負連帶賠償
    之責。至原告雖主張被告甲○○就本件車禍之發生亦有過失
    而應負損害賠償責任，惟被告甲○○係遵照指示標線右轉，
    無法料及被告乙○○駕駛之車輛駛入其正常右轉車道內，就
    事故之發生難以防範，尚難認有過失，臺灣省車輛行車事故
    覆議鑑定委員會覆議結果亦同此認定，有95年7月25日台灣
    省車輛行車事故覆議鑑定委員會函附覆議鑑定意見書在卷足
    憑，而原告亦未提出其他證據，以證明被告甲○○對其確有
    負損害賠償責任之情事，其主張被告甲○○應予被告乙○○
    及福和公司負連帶損害賠償責任云云，即無可採。
六、再按當事人主張有利於己之事實者，就其事實有舉證之責任
    ，民事訴訟法第277條定有明文。原告主張其因本件車禍除
    挫傷外，尚受有肌肉扭傷、頸痠緊痛及頸椎椎間盤移位等傷
    害，固據其提出蓁禾中醫診所診所證明書4紙、佑仁聯合診
    所診斷證明書1紙、幹家庭醫藥科診所、行政院衛生署基隆
    醫院診斷明書1紙為證，惟查本件車禍發生後，原告由基隆
    市消防局救護車直接載送至礦工醫院就診之事實，既為兩造
    不爭執，則原告當時必將因本件車禍受有之傷害，全數向診
    療醫師反應，其竟未於急診之時為此反應，已與常情相違；
    況本件車禍發生時，被告乙○○駕駛大客車之乘客除原告外
    ，並無人受傷乙情，既為兩造所不爭執，顯見被告乙○○與
    甲○○所駕駛車輛之撞擊力道尚非強大，原告當時確因而頸
    部受傷、肌肉扭傷，即難認定。又經本院函詢行政院衛生署
    基隆醫院原告頸椎椎間盤移位與本件車禍有無關聯，該院覆
    以：依病例記載及主治醫師意見，病患戊○○○之頸椎病灶
    不能斷定是由九十三年間車禍受傷所致，病灶之成因以退化
    成分居多，發生於車禍後之症狀，或可能是誘發因素 (病患
    亦有可能車禍前即有相關症狀，但未尋求醫療資源) 等語，
    有行政院衛生署基隆醫院96年2月5日基醫病字第0960000863
    號函在卷可稽，益徵原告頸部之傷勢與本件車禍無關。準此
    ，原告主張其因本件車禍受有肌肉扭傷及頸椎椎間盤突出等
    傷害，顯屬無據，不足採取。
七、茲就原告請求因本件車禍所受損害之金額，判斷如下：
  (一)醫藥費部分：原告主張因本件車禍支出醫療費用共計46,430
    元，其中同德中醫診所醫療費用收據（自93年10月22日起至
    93年12月2日止）所載醫療費8,360元【計算式：4,980+100+
    3,180+100=8,360】，及蓁禾中醫診所醫療費用收據（自93
    年12月1日起至94年6月30日止）所載支出醫療費8,580元【
    計算式：7,400+1,080+100=8,580】等部分，經核均無不合
    ，應予准許。至原告主張於佑仁聯合診所支出醫療費用
    24,800元，其及於行政院衛生署基隆醫院支出之醫療費用
    4,680元，固據其提出金額相符之單據影本為證，惟原告於
    佑仁聯合診所就診之病名非僅挫傷，其於行政院衛生署基隆
    醫院就診之病名為頸椎椎間盤移位，有前揭診斷證明書在卷
    可稽，足見原告支出此部分醫療費用，均與本件侵權行為無
    關。從而，原告請求被告乙○○、福和公司連帶給付醫療費
    用16,940元【計算式：46,420－24,800－4,680＝16,940 】
    為有理由，應予准許，逾此部分，即無理由，應予駁回。
  (二)工作收入減少損失部分：按當事人已證明受有損害而不能證
    明其數額或證明顯有重大困難者，法院應審酌一切情況，依
    所得心證定其數額，民事訴訟法第222條第2項定有明文。原
    告主張其受傷前平均每月薪資20,492元，因本件車禍受傷後
    ，共計24個月無法工作，共受有491,808元之損失。經查，
    原告於本件車禍前受僱於訴外人有根實業有限公司，從事包
    裝、搬運貨物及堆疊棧板等工作，自93年1 月至9月之薪資
    共計184,433元，93年度每月平均薪資為20,492元【計算式
    ：(16,758元＋19,947元＋23,423元＋21, 372元＋20,590元
    ＋21,149元＋22,921元＋17,230元＋21,043元)÷9個月＝
    20,493元 (元以下四捨五入)】之事實，有有根實業有限公
    司回函及薪資證明在卷可稽，應堪信為真正。又原告提出，
    95年3月3日行政院衛生署基隆醫院出具之診斷證明書上固記
    載原告不宜搬負重物，宜多休息並持續追蹤治療，惟原告於
    行政院衛生署基隆醫院就診之病名與本件車禍無關，已如前
    述，況原告於行政院衛生署基隆醫院就診時，與本件車禍發
    生之時間，已相隔一年餘，自不能以前揭診斷證明書作為認
    定原告無法工作之時間。另經本院向礦工醫院函查原告無法
    工作時間，經礦工醫院函覆略以：患者受傷當時也許因痛無
    法使力及彎下大腿，可能會影響其工作能力，但無法判斷影
    響其工作能力之時間多久等語，有臺灣區煤礦業同業公會附
    設臺灣礦工醫院 (95)礦醫事字第106 號函在卷可稽，堪認
    原告雖確因本件車禍有無法工作之情形，惟無法預測其何時
    能復原再從事其原工作，經本院審酌原告所受傷勢及其原從
    事之工作內容等一切情況，爰依前揭規定，認為原告於受傷
    後應休養1個月無法工作，其請求因本件車禍無法工作之損
    失20,492元，為有理由，應予准許，逾此部分，為無理由，
    不應准許。
  (三)慰撫金部分：原告因本件車禍身體受有前揭傷害乙情，業如
    前述，本院審酌原告國小畢業，本件車禍前為有根實業有限
    公司之計件包裝員，每月薪資約20,000元；被告乙○○高職
    畢業，為大客車駕駛，每月收入約40,000元；被告福和公司
    財產總額約2,417,900元，及原告係因被告乙○○之過失傷
    害行為，而非故意傷害行為致受有如上所述之傷害，與原告
    所受傷害程度並非嚴重等一切情狀，認原告請求之精神上之
    損害賠償金額應以10,000元為適當，逾此部分之請求，則無
    理由，應予駁回。
  (四)綜上所述，本件原告所受之損害總計為47,432元【計算式：
    16,940＋20,492＋10,000＝47,432】，從而，原告依侵權行
    為損害賠償之法律關係，請求被告給付47,432元及被告乙○○自起訴狀繕本送達翌日之95年2月14日起、福和公司自起
    訴狀繕本送達翌日之95年1月24日起，均至清償日止，按年
    息5％計算之利息，為有理由，應予准許。其逾此範圍之請
    求，為無理由，應予駁回。
八、本判決原告勝訴部分所命給付之金額未逾500,000元，爰按
    民事訴訟法第389條第1項第5款規定，依職權宣告假執行。
    至於原告敗訴部分假執行之聲請，因該部分訴之駁回而失所
    依據，自不應准許，併予駁回之。又被告乙○○、福和公司
    均陳明願供擔保，請准免為假執行之宣告，經核尚無不合，
    爰酌定相當擔保金額准許之。
九、本件事證已臻明確，兩造其餘之攻擊、防禦方法，核與判決
    結果不生影響，爰毋庸一一論述，併此敘明。
十、據上論結，本件原告之訴為一部有理由、一部無理由，依民
    事訴訟法第385條第1項前段、第79條、第85條第2項、第389
    條第1項第5款，第392條第2項，判決如主文。
中　　華　　民　　國　　96　　年　　3 　　月　　15　　日
　　              民事庭法　官　姚貴美
以上正本係照原本作成。
對於本件判決如有不服，應於收受送達後20日內向本院提出上訴
書狀，敘述上訴之理由，上訴於臺灣高等法院，並按他造當事人
之人數附具繕本。
中　　華　　民　　國　　96　　年　　3 　　月　　15　　日
                        書記官　江美琪
